【裁判字號】    92,勞簡上,4
【裁判日期】    921008
【裁判案由】    給付違約金
【裁判全文】
臺灣士林地方法院民事判決  九十二年度勞簡上字第四號
    上  訴  人    飛象創意有限公司
    法定代理人    甲○○
    訴訟代理人    許巍騰律師
                  李怡卿律師
    複  代理人    乙○○      住台北市○○街○段五十四號十一樓
    被上訴  人    丙○○      住台北市○○區○○路一段七一巷十五弄四號二樓
當事人間請求給付違約金事件，上訴人對於中華民國九十一年十二月二十六日本院士
林簡易庭九十一年度士勞簡字第一五號第一審判決提起上訴，本院於九十二年九月二
十四日言詞辯論終結，判決如下：
    主  文
原判決關於駁回上訴人後開第二項之訴部分，及該部分假執行之聲請，並訴訟費用之
裁判均廢棄。
被上訴人應給付上訴人新台幣壹萬零陸佰貳拾伍元及自民國九十二年二月二十日起至
清償日止，按年息百分之五計算之利息。
其餘上訴駁回。
第一、二審訴訟費用由被上訴人負擔百分之四；餘由上訴人負擔。
    事  實
甲、上訴人方面：
  一、聲明：
    (一)原判決廢棄。
    (二)右廢棄部分，被上訴人應給付上訴人新台幣（下同）二十四萬七千零七十五元
      ，及自上訴狀繕本送達翌日起至清償日止，按年息百分之五計算之利息。
  二、陳述：除與原審判決書所載者相同茲予引用外，補稱：
    (一)被上訴人並未依雙方間教師聘任契約書第八條第三項之規定，於終止契約前二
      個月通知上訴人：
      1.按勞動契約之終止，應以意思表示，而意思表示除應明確外，離職之期日更
        應為終止勞動契約之意思表示的重要內容。本件據證人楊劉金蓮於鈞院證稱
        「民國九十一年三月十七日中午打電話給甲○○說不可以加班加太晚，不然
        身體受不了，也可能會遇到壞人，他說他會改進，但結果我一直沒有看到他
        改進，．．．我有跟他說他不改進，我孫女就不做，因為他身體不好。（問
        ：你有無向他說何時要離職？）沒有，我只有說如果不改進就不做了」等語
        ，核與證人魏瑞美於鈞院證稱：「是有聽過他祖母打電話來說開會不要開太
        晚，希望早點回家，之外沒有向我們表示要離職」等語相符，是知被告之祖
        母當日來電，其所欲表達者，乃係要上訴人公司對於夜間加班一事予以改進
        ，並未有明確表示被上訴人將於七月二十二日離職之意。被上訴人於原審謂
        其有請祖母打電話通知上訴人不要上班之事，並非真實。
      2.更況，被上訴人在其祖母於三月十七日來電後，仍正常上班長達四個月之久
        ，期間並未再提及有關離職一事，亦從未有提及替代教師、業務交接之事，
        實難認被告有離職之意。
      3.又證人謝雨孚、張雅琴故於鈞院證稱上訴人之法定代理人甲○○在開會時有
        說要快開完會，不然有人要叫他祖母打電話來說不做了云云，然查，證人張
        雅琴曾於九十一年七月三日請事假，並編纂不符常情之事由，此有該次請假
        單可證，其所為證詞，自得存有懷疑。更況，證人謝雨孚、張雅琴二人與被
        上訴人於同日七月二十二日無故離職，已屬惡性，其所為證詞，亦有偏頗之
        虞。退言之，縱證人所述屬實，亦僅表示被上訴人會以加班過晚為理由離職
        ，然此非表示被上訴人得不經二個月之預告期間而隨時離職，且已向上訴人
        公司明確表明終止雙方間僱傭關係之意。
    (二)被上訴人陳稱其分別於九十一年三月六日、三月八日、七月五日、七月十一日
      、七月二十日遭上訴人公司之負責人甲○○性騷擾，是其得不經預告終止勞動
      契約云云，惟查：
      1.被上訴人稱其於九十一年三月六日往返維多利爾幼稚園時，遭甲○○抓住雙
        手云云。然查維多利爾幼稚園並非被上訴人所任教之學校，其本不可能前往
        該校，且依被上訴人在九十一年三月份之打卡單所載，被上訴人在九十一年
        三月六日當日並無有至維多利爾幼稚園之記錄，甚而三月份記薪時，亦無其
        有前往維多利爾幼稚園之記載，被上訴人謂上訴人公司負責人甲○○於當日
        緊抓其手，並非事實。
      2.被上訴人又陳稱其於九十一年三月八日赴曼哈頓幼稚園進行招生時，遭性騷
        擾，然查依被上訴人之三月份打卡資料記載，其在三月八日當天僅有下午至
        延平幼稚園，上午並未有到曼哈頓幼稚園，是被上訴人於三月八日是否確有
        至曼哈頓幼稚園，已有存疑。退言之，縱被上訴人有於該日到園，然依被上
        訴人於鈞院當場繪製之招生現場圖及上訴人所提出之照片觀之，該招生會場
        乃係在園區內之開放空間，搭以臨時布幕由老師角色扮演，無論園方老師或
        上訴人公司之老師均可能隨時走動出入，甲○○於該處騷擾被上訴人，豈有
        不被撞見之風險，甚而只要被上訴人扯下布幕，呼喊一聲，上訴人公司之商
        譽、負責人之人品即遭非議，被上訴人謂其於該場合遭環腰挑逗，顯難令人
        置信。
      3.另九十一年七月五日，星期五，甲○○因其在台北縣三芝鄉有教學課程，依
        習慣若非早上未進公司即係在近中午時間離開公司，根本不可能利用中午吃
        飯時間對被告為性騷擾。再七月十一日、七月二十日之會議，均係多名老師
        共同參與，七月十一日當天，被上訴人之打卡資料為零時一分離去，而同日
        訴外人林欣怡老師在零時十九分打卡離去，如甲○○有將手打其肩上亂摸，
        被上訴人在驚惶之餘，可直接向當時仍在公司之同事林欣怡求助或訴說，然
        並無如此。另七月二十日，被上訴人在二十時四十一分打卡離去，當時公司
        之林欣怡（二十二時十分打卡離去）、施香君（二十一時五十五分打卡離去
        ）均仍在公司，如許克欣有環抱其身，做勢強吻，被上訴人可立即向同事求
        援，然竟無人知悉，核以一般公司間如發生性騷擾，女性同仁間多會互相告
        知以小心防範，而上訴人公司負責人甲○○之妻子魏瑞美同樣任職上訴人公
        司，與被上訴人熟稔，相處融洽，被上訴人果若遭多次性騷擾屬實，焉有從
        不告知同為女性之甲○○妻子魏瑞美，使其制止，甚而連與被上訴人同日離
        職，堪認友好之證人張雅琴亦不知被上訴人有遭性騷擾一事，被上訴人所陳
        ，顯屬臨訟編纂。
      4.又果若被上訴人因前已遭多次性騷擾，於七月二十日凌晨又遭侮辱，則其必
        感憤怒，方而決意離職，其又怎會於七月二十一日書寫「這些日子以來，實
        有所學、成長，謝謝大家的照顧，在此深表謝意。丙○○敬91.7.2」之信函
        與上訴人公司，矛盾至灼。
      5.再證人楊劉金蓮於原審故證稱：「九十一年三月十七日中午我打電話給原告
        負責人．．．，並對我孫女抱起來吻」等語。然據被上訴人所自述遭性騷擾
        之經過，其係於七月五日方遭抱住貼臉，於三月十七日以前，其並未有遭證
        人楊劉金蓮所述被抱起來吻之情形，何以證人於三月十七日即得以電話責問
        上訴人公司負責人甲○○此情，是證證人所稱性騷擾之事，並非屬實。而證
        人湯壁綺其任職上訴人公司之時間為八十九年九月至十月，斯時被上訴人尚
        未到職，其亦無法證明被上訴人確有遭性騷擾情事。
      6.末參以財團法人振興復健醫學中心九十二年七月二十八日九二振醫字第七九
        四號函覆鈞院，說明被上訴人係於九十一年九月二日前往精神科初診，所供
        述為目睹員工被痛歐，心生恐懼，從未提及性騷擾一事，故無法得知兩事之
        間之關聯性等語，則如被上訴人確實有遭性騷擾致精神受損，豈有不向心理
        醫師主述之理？其謂遭性騷擾乙情，應屬虛構。
      7.綜上，原判決認上訴人公司負責人甲○○有對被上訴人性騷擾之情節，實對
        上訴人公司之商譽、負責人甲○○之人品、家庭莫大影響，而被上訴人指稱
        上訴人公司負責人甲○○有對其性騷擾一事，實已悖離常情至灼。
    (三)又查上訴人公司之負責人甲○○並無有經常對女性員工為暴力行為、合約要脅
      之情形。
      1.查上訴人公司之負責人許克承認確實有因員工黃美玉工作延宕而與其發生爭
        執，然此乃因黃女工作延宕，致課程進展延誤，上訴人公司負責人甲○○多
        次催促無果，脾氣難耐而與其發生肢體衝突，惟事後已向黃女表示道歉，並
        致上慰問金表示歉意，惟上訴人公司負責人並未有對被上訴人為任何暴力行
        為。
      2.再證人謝雨孚、張雅琴於原審證稱每天都有看到負責人對公司女性員工有暴
        力行為，並非實情，且非合乎常理，蓋上訴人公司負責人甲○○與其女性員
        工間素無怨隙，與黃美玉員工發生些微肢體衝突即遭其提出告訴，隨而雙方
        合意終止聘雇關係，上訴人公司負責人甲○○如經常毆打女性員工，公司如
        何運作？況公司內員工黃美玉、謝雨孚、魏瑞美二、三名行政人員經常待於
        公司外，其他教師均直接到合作學校任教，張雅琴係助理教師，協助正職教
        師至合作學校上課，既證人謝雨孚、張雅琴、被上訴人丙○○均證稱未受有
        暴力行為，則上訴人公司之負責人要對何女性員工施以暴力，豈非每日對其
        妻子魏瑞美暴力相向？且如每天對不同對之女性員工施以暴力，證人謝雨孚
        、張雅琴、被上訴人丙○○其等何以得倖免於難？
      3.又被上訴人及證人謝雨孚、張雅琴均謂上訴人公司負責人經常以合約要脅員
        工就範乙情，亦非屬實，查兩造間之聘雇合約，其主要約束者，乃為合約第
        五條之競業禁止、第七條之合約期滿之不續約通知違約罰、第八條第二項訂
        約之虛偽意思表示，第三項未經預告提前終止合約之違約罰，其等均為被告
        訂約時所明知，除此外，對於員工惡意曠職、怠惰工作、遲到均未有何懲罰
        性條款，上訴人公司負責人如何以合約要脅員工？被上訴人及證人謝雨孚、
        張雅琴所述，並非屬實。
    (四)再按「乙方於合約期間，因不可抗拒之因素，無法履行合約義務實，得經雙方
      協議調整合約內容或終止聘任合約。如因身體或精神之重大疾病，經出具健保
      地區醫院級之專業醫生診斷證明後，方可辦理合約之變更、終止手續」，兩造
      契約書第八條第四款訂有明文。被上訴人謂其處於暴力恐嚇壓力下，長期精神
      壓力過大，夜夜惡夢而罹憂鬱症，然查：
      1.上訴人公司負責人甲○○與職員黃美玉之傷害時間係九十一年五月間，如被
        上訴人確因該是件而心生恐慌，精神壓力過大，自可持醫院證明不經預告逕
        與上訴人公司依合約約定商議終止合約或調整工作內容，上訴人公司當無不
        許之理，然被上訴人無故離職之前，從未表示有任何不適應情事。
      2.而據財團法人振興復健醫學中心九十二年七月二十八日九二振醫字第七九四
        號函覆鈞院之被上訴人病歷資料所載，其係於九十一年九月二日、九十一年
        十月五日到院門診，雖主述原因係「目睹女同事被老闆打傷，心生恐慌，自
        今年四月份開始常有極度恐慌情形，近二個星期都睡不著」、「目睹幼稚園
        老闆毆打其他職員，．．．後來自行離開公司，對方控告病人欲索賠」等語
        ，然查訴人公司負責人甲○○與職員黃美玉之傷害時間係九十一年五月間，
        斯時距被上訴人就診時間已三個多月，且係在接獲上訴人聲請鈞院核發支付
        命令之後，如被上訴人確因該是件而受有精神壓力，豈可能在上訴人未提起
        本件訴訟前均未就診，於接獲鈞院支付命令後方赴醫院診察，其謂目睹女同
        事被老闆打傷精神壓力過大，罹有憂鬱症為離職之因，不無有臨訟編纂之疑
        。而其所主述「近二個星期都睡不著」，實係因擔憂訴訟所引起之精神壓力
        ，並非係起因於黃美玉被傷害事件。
    (五)末查：
      1.被上訴人於九十一年七月間未遵守雙方約定，於七月二十二日未經預告即率
        而離職，其業已違反雙方間聘任合約之規範，上訴人因臨時接獲其離職通知
        ，不得不緊急調度師資，與合作學校溝通表達歉意，並完成被上訴人未整理
        完成之學生作品，被上訴人之行徑，除造成其他教師之不便外，並已造成上
        訴人公司之信譽受損，甚而有合作學校無法諒解而終止合作關係，上訴人不
        得不請求被上訴人依約給付懲罰性違約金。
      2.依聘任合約書第八條第三項所載，被上訴人已違反合約約定，應給付上訴人
        按雙方合作業務（實際收入）乘以（合約未滿月份數）乘以（合作百分底）
        計算之懲罰性違約金，被上訴人自九十一年三月份起擔任教師乙職，其任職
        期間之平均實際收入為六萬零一百一十五元，未滿期合約數為八個月，經計
        算應給付上訴人懲罰性違約金為二十六萬四千五百零六元整，而被上訴人之
        七月份薪資為一萬七千四百三十一元整，尚未領取，上訴人已於原審以九十
        一年十月三十一日以訴狀繕本之送達為抵銷之意思表示，是被上訴人尚應給
        付原告二十四萬七千零七十五元。
  三、證據：除援用原審之立證方法外，補提打卡單八份、薪資表一份、曼哈頓幼稚
      園、延平幼稚園之教學評鑑卡各一份、筆談書面一份、請假單一份（均影本）
      及照片兩張為證，並聲請訊問證人魏瑞美。
乙、被上訴人方面：
  一、聲明：駁回上訴。
  二、陳述：除與原審判決書所載者相同茲予引用外，補稱：
    (一)被上訴人於九十一年三月七日託祖母以電話告知，向原告聲請提前終止契約，
      直至九十一年七月二十二日始離職，期間時隔四個月餘，符合兩造所訂教師聘
      任契約第八條第三款所載，如提前終止契約應於二月前告知之規定。原告遲遲
      不另覓交接之教師，迫使被上訴人無法順利交接而離職，被上訴人並無違約。
    (二)上訴人之法定代理人甲○○長期暴力毆打員工，導致訴外人黃美玉臉部、右前
      臂嚴重挫傷，並經臺灣士林地方法院檢察署偵查，被上訴人長期處於暴力、恐
      嚇、威脅的工作環境，身心受創難以平復。
    (三)上訴人之法定代理人甲○○長期以來對員工皆有性騷擾之惡行，已經證人湯璧
      綺證述屬實，其妻魏瑞美也在旁卻視而不見，無任何制止。被上訴人於任職期
      間不只列舉的那四天遭受甲○○騷擾，而是長期不間斷的以肢體的騷擾、言語
      的恐嚇。
    (四)上訴人雖以被上訴人於九十一年三月八日並未至曼哈頓托兒所，所有甲○○有
      不在場之證明云云，惟當日被上訴人與甲○○確有共同至曼哈頓托兒所，已經
      證人吳青芬證實，上訴人所述顯無理由。另上訴人雖稱甲○○於台北縣三芝鄉
      三芝幼稚園任教，因距離較遠，在近中午時間就會離開公司，但在助理教師期
      間，助理教師需跟甲○○至各園所見習，離開公司時都需將所去園所名稱，填
      寫在打卡表上並經甲○○蓋章後確認，於一月十日、二十二日、三十一日三天
      所打印之時間，都為下午一點以後，足以證明甲○○是在中午用餐後離去。
    (五)上訴人之法定代理人以暴力毆打員工、對員工性騷擾、惡性加班超時工作至凌
      晨、至今薪水未付，確實已違法勞動基準法、兩性工作平等法，被上訴人終止
      僱傭契約，自有理由。
  三、證據：除援用原審之立證方法外，另提出九十一年一月份、二月份、三月份、
      四月份、五月份、六月份、七月份打卡資料、吳青芬出具之證明書、財團法人
      振興復健醫學中心診斷證明書、薪資表四份（均影本）為證，並聲請訊問證人
      湯璧綺、張雅琴、謝雨孚、楊劉金蓮。
丙、本院依職權向財團法人振興復健醫學中心調閱被上訴人之病歷資料。
    理    由
一、上訴人主張被上訴人自九十一年一月五日起任職被上訴人所經營之「飛象兒童創
    意美術中心」助理教師，於九十一年三月五日起任教師，聘任期間至九十二年三
    月三十日止，並於合約書第八條第三款約定，被上訴人如擬提前終止聘任合約，
    應於二個月前通知上訴人，並與替代老師完成業務交接手續。詎被上訴人於九十
    一年七月二十二日未經預告且未辦理任何交接手續即離職，依前揭聘任契約規定
    ，被上訴人違反合約應給付上訴人按雙方合作業務（實際收入）乘以（合約未滿
    月份數）乘以（百分比）計算之懲罰性違約金。被上訴人自九十一年三月起薪資
    依約定為實際排課之教學收入總額之百分之五十五計算，其任職期間之平均實際
    收入為六萬零一百十五元，未滿期合約數為八個月，則應給付上訴人懲罰性違約
    金二十六萬四千五百零六元，扣除上訴人七月份應給付被上訴人薪資一萬七千四
    百三十一元，求為命被上訴人應給付上訴人二十四萬七千零七十五元，及上訴狀
    繕本送達翌日起至清償之日止，按年息百分之五計算利息之判決（上訴人原請求
    自支命令送達翌日起算之利息，嗣上訴後減縮聲明如上）。
二、被上訴人則以：被上訴人在二個月前即九十一年三月十七日託祖母以電話通知上
    訴人提前終止契約，直至九十一年七月二十二日因上訴人未積極另覓替代教師實
    施業務交接，致拖延四個月後始離職，而上訴人法定代理人平時強制要求教師惡
    性加班，或開會逾晚間十二點，以暴力毆打員工，對被上訴人有暴力傾向之行為
    ，並對被上訴人性騷擾，如於九十一年三月六日早上，在車上抓住被上訴人之手
    不放、三月八日在曼哈頓幼稚園活動出場前，在幕後乘機抱住被上訴人的腰、七
    月五日中午被上訴人一人在教室整理作品，竟從背後壓住，並抱著被上訴人不放
    ，且將臉貼近被上訴人、七月十一日開會至凌晨十二點，被上訴人獨自一人至門
    口，上訴人之法定代理人則將身體靠近、並碰撞之後，在被上訴人肩上亂摸、七
    月二十日在會議結束後，被上訴人至地下室整理材料，趁四下無人將全身貼在被
    上訴人背後，抱著被上訴人，並將臉貼近欲強吻被上訴人，致被上訴人精神壓力
    日增，乃於七月二十二日離職等語資為抗辯。
三、上訴人主張被上訴人受聘為上訴人經營之「飛象兒童創作美術中心」擔任教師，
    期間自九十一年三月五日至九十二年三月三十日止，依教師聘任契約書第八條第
    三項：「乙方（即被上訴人）如擬提前終止本合約時，應於二個月前通知甲方（
    即上訴人），經甲方覓得替代教師，並與替代教師完成業務交接後，方得離職。
    如有違反本條之約定，乙方應給付甲方按雙方合作業務（實際收入）乘以（合約
    未滿月份數）乘以（合作百分比）計算之懲罰性違約金，被上訴人已於契約期滿
    前之九十一年七月二十二日離職，有上訴人所提教師聘任契約書影本可稽，且為
    被上訴人所不爭執，堪信屬實。被上訴人雖辯稱(一)其已於九十一年三月十七日委
    託祖母以電話通知上訴人提前終止契約；(二)被上訴人之法定代理人對伊有性騷擾
    之行為；(三)被上訴人之法定代理人甲○○以暴力毆打員工，對伊有暴力傾向；(四)
    上訴人要求員工惡性加班，或開會逾晚間十二點等，其自得期前終止契約等語。
    經查：
  (一)被上訴人之祖母劉楊金蓮曾於九十一年三月十七日接近中午時打電話給上訴人之
    法定代理人甲○○說不可加班太晚，要他改進，如不改進被上訴人即不做等情，
    雖據證人劉楊金蓮於原審九十一年十一月十四日言詞辯論及本院九十二年六月三
    日準備程序時到場證述在卷（詳原審卷第七十九頁、本院卷第一○五頁），惟依
    其所述內容，係以被上訴人在上訴人公司任職加班太晚為由，要求上訴人公司應
    予改進，如未改進，則被上訴人即不在上訴人公司任職（離職），而非明確表示
    預告離職之意，是被上訴人所辯其已委由祖母於離職前二個月告知上訴人，即無
    可取。
  (二)按「有左列情形之一者，勞工得不經預告終止契約：．．二、雇主、雇主家屬、
    雇主代理人對於勞工，實施暴行或有重大侮辱之行為者。．．六、雇主違反勞動
    契約或勞工法令，致有損害勞工權益之虞者。」勞動基準法第十四條第一項第二
    款、第六款定有明文。被上訴人未於終止契約前二個月預先告知上訴人，已如前
    述，次應審酌者，乃被上訴人有無得不經預告終止契約之權利。被上訴人雖主張
    上訴人公司之法定代理人甲○○對其有性騷擾之行為，惟此為上訴人所否認。按
    「當事人主張有利於己之事實者，就其事實有舉證之責任。」民事訴訟法第二百
    七十七條前段定有明文。是被上訴人就前開遭甲○○騷擾之事實，即負有舉證證
    明之責。被上訴人雖舉證人湯璧綺為證，用以證明甲○○對其他女性員工亦有性
    騷擾之行為，惟依證人湯璧綺所述，甲○○曾以手環抱上訴人公司其他女性員工
    的腰及直視她的胸部，並以言詞之方式騷擾（詳本院卷第八十一頁），惟該受性
    騷擾之對象既非被上訴人，尚難以之證明甲○○亦有對被上訴人為性騷擾之行為
    。另被上訴人於九十一年九月二日雖因疑似創傷後壓力症候群及憂鬱症至財團法
    人振興復健醫學中心就醫，惟其就診原因係在工作場合，目睹員工被痛毆，心生
    恐懼，出現類似創傷後壓力症候群併憂鬱症。但從未提及性騷擾一事，亦有被上
    訴人所提前開醫學中心診斷證明書影本一份為證及該醫學中心九十二年七月二十
    八日九二振醫字第七九四號函一份可憑，亦難依此認定被上訴人有遭受甲○○性
    騷擾之事。至於被上訴人所稱上訴人所述不在場證明與事實不符部分，縱或屬實
    ，亦無法依此推論反證甲○○確有對被上訴人性騷擾即重大侮辱之行為。
  (三)上訴人之法定代理人甲○○於九十一年五月二十二日凌晨一時許，確有在台北市
    ○○路○段八巷十四號上訴人公司內，因細故出手毆打訴外人黃美玉，致黃美玉
    受有臉部挫傷、右前臂挫傷之傷害，此為上訴人所不爭執，且有被上訴人所提臺
    灣士林地方法院檢察署檢察官九十一年度偵字第六七九四號不起訴處分書影本一
    份在卷可憑，堪認屬實。惟上訴人則否認甲○○有毆打被上訴人之行為，且被上
    訴人亦無法舉證證明甲○○亦有毆打伊之行為，尚難依此為被上訴人得不經預告
    即終止契約之事由。
  (四)被上訴人雖另主張上訴人公司經常性加班至深夜，損害員工之權益云云，惟依被
    上訴人所提九十一年三至七月份之打卡表影本所示，被上訴人晚上加班之日期有
    九十一年三月一日、二日、四日、十六日、三十日、四月十四日、十七日、二十
    日、五月四日、二十四日、六月一日、八日、二十一日、二十三日、七月六日、
    十一日、十五日、二十日，其中僅有三月十六日、三十日、四月十四日、十七日
    、五月四日、七月十一日因開會而超過晚上十點鐘或至翌日凌晨，其他日期則均
    在晚上七點至九點之間，此有被上訴人所提且為上訴人所不爭執之打卡單影本五
    份在卷可憑，參酌被上訴人至上訴人公司任職所領薪資係採比例制（被上訴人分
    得收入之百分之五十五），並非按日計酬，是上開夜間加班時間或有過晚情事，
    惟尚與前揭勞動基準法第十四條第一項第六款之規定不符，被上訴人以之為不經
    預告解除契約之事由，亦無足取。
四、被上訴人所辯得不經預告即解除契約之事由既不可採，則上訴人依兩造所訂教師
    聘任契約書第八條第三項之約定，請求被上訴人給付違約金即有理由。查前揭契
    約雖約定：「乙方（即被上訴人）如擬提前終止本合約時，應於二個月前通知甲
    方（即上訴人），經甲方覓得替代教師，並與替代教師完成業務交接後，方得離
    職。如有違反本條之約定，乙方應給付甲方按雙方合作業務（實際收入）乘以（
    合約未滿月份數）乘以（合作百分比）計算之懲罰性違約金。」，惟按「約定之
    違約金額過高者，法院得減至相當之數額。」民法第二百五十二條定有明文。本
    件被上訴人正式至被上訴人公司任職期間僅四個多月，惟依前揭契約約定，因被
    上訴人違約竟應賠償上訴人高達八個月之薪資，則上訴人請求被上訴人給付之違
    約金金額應屬過高。本院審酌被上訴人自九十一年三月至六月於被上訴人公司所
    實領之薪資各為二萬六千四百九十二元、二萬六千零二十七元、三萬二千一百二
    十一元、二萬七千五百八十四元，有被上訴人所提且上訴人亦不否認為真正之薪
    資表影本四紙在卷可憑，平均每月實領之薪資為二萬八千零五十六元（26492＋
    26027＋32121＋27584＝112224，112224÷4＝28056），而上訴人雖稱因被上訴
    人未經預告即行終止契約，造成合作學校無法諒解而終止合作關係，惟並未舉證
    證明之，然被上訴人所為仍使上訴人受有人員調度不及之損害等情，認被上訴人
    應賠償上訴人其所實領之一個月平均薪資即二萬八千零五十六元，較屬適當。因
    被上訴人尚有九十一年七份之薪資一萬七千四百三十一元未領取，上訴人主張抵
    銷，亦有理由。從而，上訴人請求被上訴人給付一萬零六百二十五元及自九十二
    年二月二十日（上訴狀繕本送達翌日）起至清償之日止，按年息百分之五計算之
    利息部分為有理由，應予准許，其逾此部分之請求為無理由，應予駁回。原審就
    上開准許部分，為上訴人敗訴之判決，並駁回其假執行之聲請，尚有未洽，上訴
    意旨求予廢棄改判，為有理由，爰由本院予以廢棄改判如主文第二項所示。至於
    上訴人之請求不應准許部分，原判決為上訴人敗訴之判決，並駁回其假執行之聲
    請，經核於法並無不合，上訴意旨求予廢棄改判，為無理由，應予駁回其上訴。
五、本件事證已明確，兩造其餘攻擊或防禦方法於本件判決不生影響，均不予贅述，
    併此敘明。
六、據上論結，本件上訴為一部有理由，一部無理由，依民事訴訟法第四百三十六條
    之一第三項、第四百四十九條第一項、第四百五十條、第七十九條，判決如主文
    。
中      華      民      國    九十二    年      十      月      八      日
                            臺灣士林地方法院民事第一庭
~B審判長法官  黃小瑩
~B法      官  蕭錫証
~B法      官  許永煌
右為正本係照原本作成。
本判決不得上訴。
中      華      民      國    九十二    年      十      月      十五    日
~B法院書記官  馮衍燕


司法院資訊處製作；財團法人民間司法改革基金會備份。
